臺灣基隆地方法院民事判決
109年度訴字第510號
原      告  龍邸中國公寓大廈管理委員會


法定代理人  陳宏隆  
訴訟代理人  呂泰和  
            童鈺綾  


            許明燕  

            邱金華  


            陳麗卿  

上列當事人間請求給付管理費事件，本院於民國109年11月10日
言詞辯論終結，判決如下：
    主  文
被告童鈺綾應給付原告新臺幣(下同)1萬9,800元及自109年10月6
日起至清償日止，按年息10%計算之利息。
被告許明燕應給付原告6萬3,440元，及自109年9月25日起至清償
日止，按年息10%計算之利息。
被告邱金華應給付原告1萬3,950元，及自109年9月29日起至清償
日止 ，按年息10%計算之利息。
被告陳麗卿應給付原告3萬1,570元，及自109年10月9日起至清償
日止，按年息10%計算之利息。
訴訟費用6,720元由被告童鈺綾負擔214元、被告許明燕負擔688
元、被告邱金華負擔151元、被告陳麗卿負擔342元。
本判決第一項至第四項得假執行。
    事實及理由
一、被告童鈺綾、陳麗卿經合法通知，都沒有在言詞辯論期日出
    庭，而他們都沒有民事訴訟法第386條各款所規的情形，所
    以本院依原告之聲請，在只有原告一方到場辯論之情形下作
    成判決。
二、原告起訴主張：原告為龍邸中國公寓大廈依法成立並經向主
    管機關報備之管理委員會，依社區管理住戶規約規定，區分
    所有權人應依房屋坪數按月繳納每坪35元之管理費，97年起
    無空屋管理費優惠之規定，而被告童鈺綾所有之基隆市○○○
    路000巷000弄00○0號2樓建物、被告許明燕所有之基隆市○○○
    路000巷000弄00○0號12樓建物、被告邱金華所有之基隆市○○
    ○路000巷000弄00○0號4樓建物及被告陳麗卿所有之基隆市○○
    ○路000巷000弄00○0號11樓建物，均屬於上揭社區，依據社
    區規約被告童鈺綾迄至109年8月尚積欠管理費1萬9,800元、
    被告許明燕迄至109年8月尚積欠管理費6萬3,440元、被告邱
    金華迄至109年7月尚積欠管理費1萬3,950元、被告陳麗卿迄
    至109年8月尚積欠管理費3萬1,570元，為此提起本件訴訟，
    聲明求為判決如主文所示。
三、被告許明燕抗辯：管理費已繳納至105年9月；被告邱金華抗
    辯：電梯故障造成其高齡97歲父親不敢搭電梯，另其停車位
    持續漏水1、2年，原告都沒有處理，故未繳納管理費；被告
    童鈺綾、陳麗卿經合法通知，未於言詞辯論期日到場爭執，
    亦未提出書狀陳述意見。　　
四、本院的判斷：　　　　
  ㈠原告主張上開事實，業據其提出基隆市安樂區公所109年7月1
    0日基安民字第1090007433號函、公寓大廈管理組織報備證
    明、龍邸中國公寓大廈管理委員會住戶規約、管理費久繳名
    單等為證，被告許明燕、邱金華對此亦不爭執，堪信屬實。
  ㈡按因契約互負債務者，於他方當事人未為對待給付前，得拒
    絕自己之給付，民法第264條第1項前段設有規定，而此項同
    時履行之抗辯，乃係基於雙務契約而發生，倘雙方之債務，
    非本於同一之雙務契約而發生，縱令雙方債務在事實上有密
    切之關係，或雙方之債務雖因同一之雙務契約而發生，然其
    一方之給付，與他方之給付，並非立於互為對待給付之關係
    者，均不能發生同時履行之抗辯。本件原告主張被告應負給
    付公寓大廈管理費之義務，係基於該公寓大廈區分所有權人
    會議訂定之住戶規約之合同行為而發生，並非本於同一雙務
    契約所發生且互為對待給付之關係，自無前揭民法第264條
    第1項前段之「同時履行抗辯」之適用餘地。又按公寓大廈
    之公共基金應設專戶儲存，並由管理負責人或管理委員會負
    責管理，其運用應依區分所有權人會議之決議為之，公寓大
    廈管理條例第18條第3項定有明文，由此可知公寓大廈之管
    理費等公共基金，係依區分所有權人會議決議之用途作為公
    寓大廈共同使用，管理委員會僅係管理機關，並未取得公共
    基金之所有權。次按公寓大廈管理委員會之組織及選任應於
    規約中定之；管理委員、主任委員、及管理負責人任期為1
    年；管理委員會應向區分所有權人會議負責，並向其報告會
    務；而管理負責人、主任委員、或管理委員無正當理由未執
    行區分所有權人會議決議事項者，應由主管機關處以罰鍰，
    同法第27條第1項、第2項、第36條、第38條第5款亦規定甚
    明，管理委員會或管理委員既有執行區分所有權人會議決議
    事項之責，且應向區分所有權人會議負責，倘其執行決議不
    力、帳目交代不清或有其他違法情事，自得以區分所有權人
    會議之決議加以解任改選、依法訴追、求償或由主管機關對
    其處以罰鍰，至於管理費則係作為公寓大廈共同使用，已如
    前述，自不得任由區分所有權人以管理委員會未善盡管理職
    責為由拒繳管理費，否則如此徒讓社區生活品質每況愈下，
　　是被告邱金華抗辯因電梯故障致不敢搭乘、停車位漏水1、2
    年未處理，故未繳納管理費，非有理由。
　㈢末按區分所有權人或住戶積欠應繳納之公共基金或應分擔或
    其他應負擔之費用已逾2期或達相當金額，經定相當期間催
    告仍不給付者，管理負責人或管理委員會得訴請法院命其給
    付應繳之金額及遲延利息，公寓大廈管理條例第21條定有明
    文；又按遲延之債務，以支付金錢為標的者，債權人得請求
    依法定利率計算之遲延利息；但約定利率較高者，仍從其約
    定利率；對於利息，無須支付遲延利息；給付有確定期限者
    ，債務人自期限屆滿時起，負遲延責任；給付無確定期限者
    ，債務人於債權人得請求給付時，經其催告而未為給付，自
    受催告時起，負遲延責任，其經債權人起訴，或依督促程序
    送達支付命令者，與催告有同一之效力，民法第233條第1項
    前段、第203條、第229條第1項、第2項分別定有明文。從而
    ，原告請求被告童鈺綾給付積欠之管理費1萬9,800元，及
    自起訴狀繕本送達被告之翌日即109年10月6日起至清償日止
    ，按約定利率年息10%計算之遲延利息、被告許明燕給付6萬
    3,440元及自起訴狀繕本送達被告之翌日即109年9月25日起
    至清償日止，按約定利率年息10%計算之遲延利息、被告邱
    金華給付1萬3,950元及自起訴狀繕本送達被告之翌日即109
    年9月29日起至清償日止，按約定利率年息10%計算之遲延利
    息、被告陳麗卿給付3萬1,570元自起訴狀繕本送達被告之翌
    日即109年10月9日起至清償日止，按約定利率年息10%計算
    之遲延利息，為有理由，應予准許。
  ㈣本判決主文第一項至第四項所命給付之金額，均未逾50萬元
    ，爰依民事訴訟法第389條第1項第5款規定，職權宣告假執
    行。
　㈤訴訟費用即第一審裁判費6,720元，依其利害關係之比例，分
    別由被告童鈺綾負擔214元【計算式：6,720元×19,800/619,
    120=214元，元以下四捨五入，下同】、被告許明燕負擔688
    元【計算式：（6,720元×63,440/619,120＝688元】、被告邱
    金華負擔151元【計算式：（6,720元×13,950/619,120＝151
    元】、被告陳麗卿負擔342元【計算式:6,720×31,570/619,1
    20=342元】。
五、據上論結，本件原告之訴為有理由，依民事訴訟法第385 條
    第1項、第87條第1 項、第78條、第85條第1項、第3項、第3
    89條第1項第5款，判決如主文。 
中　　華　　民　　國　　109 　年　　11　　月　　17　　日
                  民事庭法　官　林淑鳳　　　　　
以上正本係照原本作成。
如對本判決上訴，須於判決送達後20日內向本院提出上訴狀。如
委任律師提起上訴者，應一併繳納上訴審裁判費。
中　　華　　民　　國　　109 　年　　11　　月　　17　　日
                        書記官　陳櫻姿